【裁判字號】    95,易,440
【裁判日期】    950306
【裁判案由】    詐欺
【裁判全文】
臺灣臺中地方法院刑事判決               95年度易字第440號
公  訴  人  台灣台中地方法院檢察署檢察官
被      告  甲○○
上列被告因詐欺案件，經檢察官聲請簡易判決處刑（九十四年度
偵字第一八０八八號），本院台中簡易庭認不得以簡易判決處刑
（九十五年度中簡字第三二六號），移由刑事庭依通常程序審理
，本院判決如下：
    主    文
本件免訴。
    理    由
一、聲請意旨略以：被告甲○○可預知將所申請之金融帳戶提供
    予不相識之人使用，可能遭詐騙集團利用為詐騙他人財物之
    工具，竟因缺錢花用，基於幫助他人詐財之間接故意（不確
    定故意），於民國（下同）九十四年六月中旬，在屏東縣東
    港鎮○○路東港市場，將其所申請中華郵政「戶名甲○○、
    局號000000－0號、帳號000000－0號」及彰
    化銀行東港分行帳戶之存摺、提款卡及密碼，以郵局帳戶存
    摺一本新臺幣（下同）三千元、彰銀存摺一本二千元之代價
    出賣給詐騙集團中真實姓名年籍不詳之成年男子。上揭詐騙
    集團中真實姓名年籍不詳之成年男子，收受被告甲○○之上
    開金融帳戶存摺、提款卡及密碼後，與住居於臺中市之林榮
    信、魏珮玲（以上二人均已起訴）及另二名分別自稱「二仔
    」、「辣椒」之成年人共同基於意圖為自己不法所有之概括
    犯意聯絡，共組詐騙集團並恃以維生，於九十四年三月起至
    七月中旬間，以澳門博彩局之名義寄送中獎撥款通知書給乙
    ○○、丙○○、己○○、辛○○、丁○○、壬○○、庚○○
    、戊○○、凌仕燈及其他姓名年籍不詳之被害人，聲稱其抽
    中美金三萬五千元，而必須繳交六百八十元之手續費，致使
    乙○○、丙○○、己○○、辛○○、丁○○、壬○○、庚○
    ○、戊○○、凌仕燈及其他姓名年籍不詳之被害人信以為真
    並陷於錯誤，遂依對方指示匯入對方指定之帳戶，於九十四
    年七月十二日起至同年月二十二日止，將七百八十元至八萬
    七千八百三十三元不等之金額款項匯至指定之被告甲○○所
    申請之上揭中華郵政帳戶內；該林榮信等人組成之詐騙集團
    ，於款項匯入後，亦立即於當日以提款卡提領一空，因認被
    告甲○○涉犯刑法第三十條第一項、第三百三十九條第一項
    之幫助詐欺取財罪嫌等語。
二、按案件曾經判決確定者，應諭知免訴之判決，並得不經言詞
    辯論為之，刑事訴法第三百零二條第一款及第三百零七條分
    別定有明文；又此項訴訟法上所謂一事不再理之原則，關於
    實質上一罪或裁判上一罪，均有其適用（最高法院六十年台
    非字第七七號判例參照）。
三、經查被告甲○○乃具有建全智識、經驗之成年人，其預見出
    售金融機構帳戶之提款卡及密碼予他人使用，可能遭詐欺集
    團利用以遂行財產上犯罪之目的，竟基於幫助他人詐欺取財
    之不確定故意，於九十四年六月間某日，在屏東縣東港鎮○
    ○路之「麥當勞」速食店附近，將其於七十九年十一月三十
    日向彰化商業銀行東港分行所申請開立帳戶（帳號：000-00
    00-00-0000-00-00）之提款卡及密碼，以二千元之代價，售
    予真實姓名、年籍均不詳之成年人，以此方式幫助該購買提
    款卡、密碼之人及所屬詐欺集團之成員，作為收取贓款及逃
    避警方追緝使用。嗣該詐欺集團成員取得上開提款卡及密碼
    後，即基於意圖為自己不法所有之犯意，於同年七月二十一
    日下午某時許，撥打電話予江乾相，自稱係NEC日本行動電
    話代理商專員「李佳惠」，佯稱「江乾相已幸運得到該公司
    高達九十九萬元之二獎獎金，然需先支付七千二百元之律師
    費」，旋又由自稱瑞興事務所之律師，撥打電話給江乾相，
    佯稱「需先匯款五萬八千元作為15％之稅金」，江乾相復依
    其所指示之電話，再與自稱「香港馬協金控沈主任」聯絡，
    該名「沈主任」又佯稱「因香港與台灣之制度不同，故需再
    匯款十萬元，始能將該二獎獎金連同十萬元一起退給中獎者
    」，致江乾相陷於錯誤，遂於同日下午二時十分許，前往台
    北縣樹林市○○路○段一三五號之彰化銀行樹林分行，依該
    詐欺集團成員指示，將二筆金額分為七千二百元、五萬八千
    元之款項匯入該詐欺集團成員所指定之帳戶內，其中該筆七
    千二百元之款項乃匯入甲○○上開出售之帳戶內。嗣江乾相
    因遲遲未獲對方所稱之獎金，始知受騙，並報警處理，經警
    方循線查獲，被告甲○○涉犯刑法第三十條第一項、第三百
    三十九條第一項之幫助詐欺取財罪嫌等情，業經台灣屏東地
    方法院檢察署檢察官於九十四年十月十三日，以九十四年度
    偵字第四０二０號提起公訴而繫屬台灣屏東地方法院，並經
    台灣屏東地方法院於九十五年一月十二日以九十五年度簡字
    第二二號刑事簡易判決判處有期徒刑一年，緩刑三年，於九
    十五年二月四日判決確定在案，有台灣屏東地方法院檢察署
    檢察官九十四年度偵字第四０二０號起訴書、台灣屏東地方
    法院九十五年度簡字第二二號刑事簡易判決影本各一份及台
    灣高等法院被告前案紀錄表附卷可稽，核與本件聲請簡易判
    決處刑書所載被告甲○○基於幫助詐欺不確定故意，於九十
    四年六月中旬，在屏東縣東港鎮○○路東港市場，將其所申
    請上開中華郵政、彰化商業銀行東港分行帳戶之存摺、提款
    卡及密碼，分別以一本三千元、二千元之代價出賣給詐騙集
    團中真實姓名年籍不詳之成年男子，以供詐騙他人匯款使用
    ，係屬同一事實，茲檢察官又於九十五年一月二十七日就實
    質上一罪之上開同一事實，向本院重行起訴，依照上開說明
    ，本件自應諭知免訴之判決，並不經言詞辯論為之。
據上論斷，應依刑事訴訟法第三百零二條第一款、第三百零七條
，判決如主文。
中    華    民    國    95    年    3     月    6     日
                  刑事第八庭  審判長法  官  朱光國
                                    法  官  鍾堯航
                                    法  官  洪俊誠
上正本證明與原本無異。
如不服本判決，應於送達後十日內向本院提出上訴狀（須附繕
本），上訴於台灣高等法院台中分院。
                                    書記官  鄭晉發
中    華    民    國    95    年    3     月    6     日


司法院資訊處製作；財團法人民間司法改革基金會備份。
